臺灣桃園地方法院刑事判決             99年度交易字第205號
公  訴  人  臺灣桃園地方法院檢察署檢察官
被      告  郭俊良
上列被告因過失傷害等案件，經檢察官提起公訴（98年度偵字第
26226 號），本院判決如下：
    主  文
郭俊良服用酒類不能安全駕駛動力交通工具而駕駛，處有期徒刑
貳月，如易科罰金，以新臺幣壹仟元折算壹日；又因過失傷害人
致重傷，處有期徒刑伍月，如易科罰金，以新臺幣壹仟元折算壹
日。應執行有期徒刑陸月，如易科罰金，以新臺幣壹仟元折算壹
日。
    事  實
一、郭俊良於民國98年11月2 日晚間7 時30分許，在其位於桃園
    縣桃園市○○路之工作場所內與同事偕同飲酒，於飲用58度
    金門高粱酒兩小杯即約50cc後，明知服用酒類後將使其駕駛
    車輛時之注意力減低、反應能力趨緩，而危及其他用路人之
    行車往來安全，仍於同日晚間8 時10許，駕駛車牌號碼1287
    -KY 號自用小客車上路，並由上開工作場所出發沿桃園縣大
    溪鎮○○路由八德市往崎頂方向行駛，欲返回其位於大溪鎮
    分水崙2-1 號住所。迄至同日晚間8 時35分許，行經介壽路
    886 號全家便利商店前時，本應注意行車速度應依速限標誌
    或標線之規定，無速限標誌或標線者，行車時速不得超過50
    公里，及飲用酒類後其吐氣所含酒精濃度超過每公升0.25毫
    克以上者，不得駕車，而依當時天候晴、夜間有照明、柏油
    路面、乾燥、無缺陷、無障礙物、視距良好等情狀，又無不
    能注意之情事，竟疏未注意及此，而以時速60公里以上速度
    行駛，又因服用酒類，致其注意力及反應力均降低；適有邱
    宏明無駕駛執照而騎乘車牌號碼591-BND 號之重型機車，自
    介壽路890 號前之路旁，亦疏未注意汽車橫越道路應注意左
    方來車並禮讓行進中之車輛優先通行，突自路旁橫越介壽路
    ，郭俊良見狀煞車不及，所駕駛車輛之右前保險桿與邱宏明
    所騎乘機車左側發生垂直型態之碰撞，致邱宏明人車倒地，
    邱宏明因受撞擊往前滑行，而受有頭部外傷併腦挫傷、蜘蛛
    網膜下腔出血及顱底骨骨折合併鼻漏及右側耳漏、左胸挫傷
    併左側肺內出血、創傷性血胸及心臟挫傷、左側鎖骨閉鎖性
    骨折、臉部、軀幹及四肢多處擦挫傷等重傷害，至今仍因兩
    側頭顱骨缺損、頭部外傷併嚴重腦挫傷、右側顱骨骨折及及
    顱內出血術後、左側創傷性視神經受損、呼吸衰竭併呼吸機
    依賴，而呈植物人狀態（業受監護之宣告）。郭俊良於肇事
    後留在現場等候，於有偵查權限之公務員發覺其犯罪前，向
    據報到場處理之桃園縣政府警察局大溪分局警員徐憶婷表明
    其為肇事者，進而接受裁判；經警於同日晚間8 時52分許，
    對其施以呼氣酒精濃度檢驗，測得其呼氣酒精濃度達每公升
    0.32毫克，始悉上情。
二、案經臺灣桃園地方法院檢察署檢察官指定邱宏明之父邱漢章
    代行告訴暨桃園縣政府警察局大溪分局報告臺灣桃園地方法
    院檢察署檢察官偵查起訴。
    理  由
一、本件經本院加以審酌之下列相關書面供述證據，業經檢察官
    、被告於準備程序均不爭執其證據能力並同意作為證據，且
    於言詞辯論終結前未聲明異議，本院審酌該等書面陳述作成
    之情況，核無違法取證或其他瑕疵，且與待證事實具有關聯
    性，認為以之作為證據為適當，依刑事訴訟法第159 條之5
    規定，得採為證據。
二、本院認定犯罪事實所憑證據及認定之理由：
（一）服用酒類，不能安全駕駛動力交通工具而駕駛部分：此部
      分犯罪事實，業據被告先後於警詢、偵訊、本院準備程序
      及審理時均坦承不諱（見偵查卷第10頁、第65頁、本院審
      交易字卷第40頁反面、本院交易字卷第61頁反面及第67頁
      ）；又被告肇事後經警測得其呼氣酒精濃度達每公升0.32
      毫克一節，有道路交通事故當事人酒精測定紀錄表1 份在
      卷可稽（見偵查卷第25頁），又依交通部運輸研究所79年
      8 月酒醉車對駕駛行為之分析研究指出，吐氣每公升酒精
      含量0.25毫克等於血液中酒精濃度0.05% （亦即每100 毫
      升血液中含50毫克酒精），而血液中酒精濃度到達0.05 %
      至0.08% 時，對駕駛能力之影響為：反應遲鈍、駕駛能力
      受損、遲而不決或決而不行；對心理行為之影響為：情緒
      鬆散、感情與行為趨向誇張、肌肉不協調、精神處於興奮
      狀態；佐以被告於查獲後之生理協調平衡檢測過程中，被
      告有意識模糊，注意力無法集中，且其在「雙腳併攏，雙
      腳向前平伸，閉眼，輪流使用左右食指指尖觸摸鼻尖」、
      「閉雙眼，於30秒內連貫朗誦完畢1001至1030之數字」檢
      測項目均不合格等節，亦有桃園縣政府警察局汽車駕駛人
      酒後駕車生理協調平衡檢測紀錄卡、刑法第一百八十五條
      之三案件觀察紀錄表各1 份在卷可參（見偵查卷第27頁至
      第28頁），此外，復有桃園縣政府警察局桃警局交字第DB
      0000000 號舉發違反道路交通管理事件通知單各1 份在卷
      可參（見偵查卷第39頁），綜上，被告於飲酒後已達不能
      安全駕駛動力交通工具之程度，仍為駕駛行為之自白確與
      事實相符，應堪採信。
（二）過失致重傷害部分：訊據被告就其有於上揭時、地酒後駕
      車並與被害人邱宏明發生車禍事致被害人受有上述重傷害
      之事實，坦白承認（見偵查卷第9 頁至第11頁、第72頁，
      本院審交易字卷第41頁、本院卷第67頁反面），核與告訴
      人邱漢章指訴之情節相符（見偵查卷第13頁，本院審交易
      字卷第16頁、第41頁），並有道路交通事故現場圖、道路
      交通事故調查報告表（一）、（二）、大溪分局道路交通
      事故當事人通訊資料表及當事人登記聯單、舉發交通違規
      移置保管車輛通知單、現場照片共36張、證號查詢汽車駕
      駛人資料附卷可稽（見偵查卷第10頁至第21頁、第33頁、
      第35頁、第45頁至第62頁）；而被害人邱宏明因本件車禍
      經送醫急診後受有頭部外傷併腦挫傷、蜘蛛網膜下腔出血
      及顱底骨骨折合併鼻漏及右側耳漏、左胸挫傷併左側肺出
      血、創傷性血胸及心臟挫傷、左側鎖骨閉鎖性骨折、臉部
      、軀幹及四肢多處擦挫傷等傷勢，呈現昏迷狀態，無有效
      意識溝通，現則為受監護宣告之人，障礙等級為極重度之
      植物人狀態，領有殘障手冊等節，除經本院依職權調閱之
      基隆地院99年度監宣字第3 號民事卷核後無訛外，並有長
      庚醫療財團法人基隆長庚紀念醫院99年3 月18日（99）長
      庚院基法字第020 號函附之精神鑑定報告書、臺灣基隆地
      方法院上開裁定、中華民國身心障礙手冊2 紙可參（見監
      宣字卷影卷第29頁至第31頁、第33頁至第38頁，本院交重
      附民字卷第14頁至第15頁）。此外，復有國防醫學院三軍
      總醫院附設民眾診療服務處出具之診斷證明書3 紙（見本
      院交易字卷第44頁，交重附民字卷第12頁至第13頁）、國
      立澎湖科技大學（下稱澎湖科大）100 年5 月16日澎科大
      行物字第1000003375號函暨檢附之鑑定意見書在卷可資佐
      證（見本院交易字卷第28頁至第50頁）。被告郭俊良雖另
      辯稱：案發當時，被害人駕車違規穿越馬路，從路旁衝出
      ，致伊未及閃避亦煞車不及而與被害人車輛發生碰撞，且
      係被害人之車輛撞上伊所駕駛之車輛，並非伊去撞被害人
      車輛云云，惟查：
   1、本件車禍案件經送澎湖科大鑑定後，其結果略以：依車禍
      地點前方路口監視器錄影畫面得知，被害人騎乘之機車由
      路邊開始（時間約為40分:7秒:89 ）橫越馬路至內側車道
      中央處發生碰撞（時間約為40分:8秒:65 ），所歷經之秒
      數約為0.76(( 11+65)/100)秒，而其行駛之距離約為4 至
      4.5 公尺（機車車長1.77公尺），故認被害人騎乘機車行
      駛速度約為5.26 ~2.92（公尺/ 秒），即約為時速18.95
      至21.32 公里。又被告駕駛之自小客車行駛在大溪鎮○○
      路往大溪崎頂方向之內側車道上，當自小客車行經車禍地
      點（碰觸到）T 字型路口枕木紋之時間約為40分:7秒:12
      ，到達二車之碰撞地點時間約為40分:8秒:65 ，其行駛之
      距離約為30(3+6.6+3+17.4)至31(3+6.6+3+18.4)公尺，故
      其行車速度約19.6(30/1.53)~20.26(31/1.53)公尺/ 秒，
      亦即約為時速70.56 至72.9公里，若再考量觀測誤差約為
      3 公尺，其最低速度亦有時速63.53 公里((30-3)/1.53*3
      .6) ，故被告駕駛之上開自小客車明顯有超速（速限為時
      速50公里）之現象；又被告駕駛自小客車在抵達上開T 字
      型路口之前沿40分:07 秒:12 時，被害人機車位於被告右
      前方之路邊，時間約為40分:07 秒:48 ，此時機車已呈橫
      向姿態，至40分:7秒:89 時，機車明顯已由路邊開始橫越
      馬路，而二車發生碰撞時間約40分:8秒:65 ，可知被告駕
      駛自小客車抵達上開T 字型路前沿前，到兩車碰撞之時間
      間隔約有1.53秒，而被害人機車駕駛人開始由路邊橫越馬
      路，到兩車發生碰撞之時間約有0.76秒，依錄影畫面可知
      被告駕駛之自小客車並未採取任何反應措施，直接撞上橫
      越之機車等節，有澎湖科技大學上開鑑定意見書1 份在卷
      可考；佐以道路交通事故現場圖及現場照片觀察，被害人
      機車刮地痕約6 公尺，在刮地痕起始處掉有機車部分車殼
      ，機車倒地處旁亦散落許多車殼碎片，機車椅墊甚至脫離
      機車掉落地面，顯示撞擊力極強，而被害人甫自路邊騎乘
      機車起步橫越馬路，其時速當無可能過快，顯見被告駕駛
      上開自小客車確實有未依照速限行駛之超速行為。
   2、又查被告車禍前有因飲酒致注意力及反應力降低，不能安
      全駕駛動力交通工具而仍駕駛上路一節，業經本院認定如
      上，佐以前揭鑑定結果，及被告對被害人騎乘機車橫越馬
      路，被告因煞車不及致所駕駛車輛之右前保險桿與被害人
      所騎乘車輛之左側發生碰撞一節復不爭執等情觀察，被告
      顯係因飲酒後在反應遲鈍、肌肉不協調、駕駛能力受損之
      狀態下，猶駕車上路，復因超速行駛，以致突見亦違反交
      通規則之被害人邱宏明騎乘機車自路邊橫越馬路時，無法
      即時反應，煞車不及而致二車發生垂直碰撞並致被害人受
      傷一節為真。
   3、按行車速度應依速限標誌或標線之規定，無速限標誌或標
      線者，行車時速不得超過50公里，又按飲用酒類後其吐氣
      所含酒精濃度超過每公升0.25毫克以上者，不得駕車，道
      路交通安全規則第93條第1 項第1 款、第114 條第2 款分
      別定有明文。查被告明知並本應遵守上開規定，且依車禍
      當時天候晴、夜間有照明、柏油路面、乾燥、無缺陷、無
      障礙物、視距良好等情狀，又無不能注意之情事，有前述
      道路交通事故現場圖、道路交通事故調查報告表（一）、
      （二）、現場照片附卷可稽，被告竟仍於前開時、地在飲
      用酒類後，於肇事當時其吐氣所含酒精成分每公升已達0.
      32毫克之酒醉狀態下，仍駕駛自用小客車上路，因酒後注
      意力、反應力等均減弱，且超速行駛導致本件車禍發生，
      使被害人受有上揭重傷害，足見被告確有應注意、能注意
      而不注意之過失甚明，且澎湖科技大學鑑定後，亦認為被
      告駕駛上開自小客車飲酒且超速駕駛，反應不及撞及機車
      肇事，為肇事次因等節，有上開鑑定意見書可參。再者，
      本件被害人所受傷害確因被告之過失行為所致，已如上述
      ，是被告之過失行為與被害人之傷害結果間，有相當因果
      關係，堪可認定。
   4、被告雖辯稱係被害人突然衝出，及係被害人撞伊，非伊撞
      被害人云云。惟查，被告所駕駛之自用小客車車損集中於
      右前保險桿破損（其上沾黏有機車外殼桃紅色之油漆）、
      右前葉子板凹陷、右後照鏡斷裂懸吊、右前擋風玻璃破裂
      ，除有現場照片可證外，鑑定機關以該車損之離地高度比
      對同型車後分別約為26至43公分、80公分、98至111 公分
      及100 公分，而被害人所騎乘之機車車損集中於左側，駕
      駛人踏板左側邊緣（含外殼）有明顯斷裂，依同型車調查
      可知離地高約17至30公分，且前踏板上有明顯較靠中央處
      之擦痕跡，顯示機車與自小客車之撞擊型態傾向於垂直碰
      撞一節，有上開鑑定意見書在卷可佐，再觀諸現場圖及現
      場照片，本件車禍瞬間撞擊力極強一節已如上述說明，且
      依鑑定結果亦認為被害人騎乘機車速度僅在時速18至21公
      里間，顯見被告當時駕駛自小客車速度極快，若被告以合
      法速度駕駛，以二車接近之間隔距離觀察，當無可能發生
      嚴重之垂直碰撞，或因被告未因飲酒致駕駛能力受損可即
      時反應煞停，是被告酒後超速駕車之行為而致被害人受傷
      ，顯有過失，縱使係被害人駕車前來撞擊被告車輛，亦無
      解於被告前揭過失責任，是被告上開所辯，無足可採。又
      雖被害人無駕駛執照，其騎乘機車橫越馬路未注意左方來
      車，讓行進中之被告車輛優先通行，導致事故之發生，是
      為肇事之主因一節，有澎湖科技大學前揭鑑定意見書可考
      ，惟被害人與有過失情節之輕重，係酌定雙方民事上損害
      賠償責任之依據，尚不影響被告所犯刑事責任之罪責，附
      此敘明。又本院認定被告有因飲酒後駕駛能力受損猶駕車
      上路，復因超速行駛之過失，以致突見被害人騎乘機車橫
      越馬路無法即時反應，煞車不及而肇事等節，已如上開說
      明，臺灣省桃園縣車輛行車事故鑑定委員會及臺灣省車輛
      行車事故覆議鑑定委員會鑑定結果，認被告駕駛自小客車
      並無肇事因素（見偵查卷第28頁至第32頁、本院交易字卷
      第21頁）云云，未考量被告有上開超速行駛之過失，且被
      告因酒後駕車復超速行駛造成被害人重傷害間，有因果關
      係等情，而有未洽，亦併此說明。至被告於本院準程序中
      另辯稱車禍現場有1 台白色車輛擋住，被害人係自該車車
      頭出來，所以看不到被害人云云，惟觀現場照片並未見有
      何白色車輛，且被告於警詢時自承該白色車輛並未影響到
      被告視線等語（見偵查卷第10頁），又縱若真有該白色車
      輛，則被告顯然在接近車禍現場之前，已見前方動態，乃
      被告竟未注意車前狀況，並隨時採取必要措施，其亦顯過
      失自明，是其前揭所辯，亦不足採。
（三）本案事證明確，被告服用酒類不能安全駕駛動力交通工具
      而駕駛部分及過失致重傷害犯行，均堪以認定。
三、論罪科刑部分：
（一）罪名：查被害人因本件車禍事故受有前揭傷害，現為需依
      賴呼吸機繼續治療之植物人狀態一節，業如上開說明，已
      達刑法第10條第4 項第6 款所規定重大且不治之重傷害。
      是核被告所為，係犯刑法第185 條之3 之服用酒類，不能
      安全駕駛動力交通工具而駕駛罪、同法第284 條第1 項後
      段之過失致重傷害罪。被害人因被告過失行為受有重傷害
      已如上述，公訴意旨認被告過失傷害犯行，所犯係刑法第
      284 條第1 項前段之普通過失傷害罪處斷等語，尚有未洽
      ，惟其所指罪名與本院認定罪名間之社會基本事實同一，
      被害人之傷勢既係自同一車禍事故所生，具有刑法評價上
      之相當程度共通性，且經本院於審理時告知將變更為本罪
      名（本院卷第65頁反面），已無礙被告防禦權之行使，爰
      依法變更起訴法條。
（二）數罪併罰：被告所犯前開二罪，犯意各別，行為互殊，應
      予分論併罰。
（三）刑之加重：被告酒醉駕車致被害人受傷，應依道路交通管
      理處罰條例第86條第1 項之規定，對其所犯過失致重傷害
      部分加重其刑。
（四）自首減輕：再被告於犯罪未被發覺前，在事故現場等候，
      於警員到場時表明為肇事者而自願接受裁判，為被告所陳
      明（見本院交易字卷第67頁反面至第68頁），並有桃園縣
      政府警察局道路交通事故肇事人自首情形記錄表1 紙存卷
      可按（見偵查卷第29頁），爰依刑法第62條前段之規定，
      減輕其刑。並依法先加後減之。
（五）科刑：爰審酌被告無視酒後不得駕車之禁令，於飲用酒類
      不能安全駕駛動力交通工具之情形下，仍駕車上路，嚴重
      危害行車與其他用路人安全，復未遵守交通規定而超速行
      駛，造成被害人受有永遠無法回復之植物人狀態之重傷害
      ，並參酌被告迄今未與被害人家屬達成和解，過失致重傷
      害部分未坦認全部犯行，及被害人無照駕駛，橫越道路復
      未注意左方來車並禮讓行進中之車輛優先通行，為肇事主
      因之雙方過失比例等一切情狀，分別量處如主文所示之刑
      ，並定其應執行刑及諭知易科罰金之折算標準，以資懲儆
      。
據上論斷，應依刑事訴訟法第299 條第1項前段、第300條，道路
交通管理處罰條例第86 條第1項，刑法第185條之3、第284條第1
項後段、第51條第5 款、第62條前段、第41條第1 項前段，刑法
施行法第1 條之1 第1 項、第2 項，判決如主文。
本案經檢察官馮美珊到庭執行職務。
中    華    民    國    100    年    9    月    23    日
                  刑事第十四庭    法  官  楊麗文
以上正本證明與原本無異。
如不服本判決應於收受判決後10日內向本院提出上訴書狀，並應
敘述具體理由。其未敘述上訴理由者，應於上訴期間屆滿後20日
內向本院補提理由書( 均須按他造當事人之人數附繕本) 「切勿
逕送上級法院」。
                                  書記官  柯凱騰
中    華    民    國   100    年    9     月    26    日
附錄論罪科刑法條
中華民國刑法第185條之3
服用毒品、麻醉藥品、酒類或其他相類之物，不能安全駕駛動力
交通工具而駕駛者，處 1 年以下有期徒刑、拘役或科或併科 15
萬元以下罰金。
中華民國刑法第284條
因過失傷害人者，處 6 月以下有期徒刑、拘役或 5 百元以下罰
金，致重傷者，處 1 年以下有期徒刑、拘役或 5 百元以下罰金
。
從事業務之人，因業務上之過失傷害人者，處 1 年以下有期徒
刑、拘役或 1 千元以下罰金，致重傷者，處 3 年以下有期徒刑
、拘役或 2 千元以下罰金。